【裁判字號】    95,重訴,7
【裁判日期】    950512
【裁判案由】    殺人等
【裁判全文】
臺灣高雄地方法院刑事判決               95年度重訴字第7號
公  訴  人  臺灣高雄地方法院檢察署檢察官
被      告  乙○○
指定辯護人  本院公設辯護人戊○○
上列被告因殺人等案件，經檢察官提起公訴（94年度偵字第2472
9 號），本院判決如下：
    主  文
乙○○因過失致人於死，處有期徒刑壹年拾月；又駕駛動力交通
工具肇事，致人死亡而逃逸，處有期徒刑肆年；又未指定犯人，
而向該管公務員誣告犯罪，處有期徒刑參月；應執行有期徒刑陸
年。
    事  實
一、乙○○於民國（下同）94年10月24日晚上10時5 分許，駕駛
    車號3300—MB號自用小客車，搭載丙○○沿高雄市○○區○○路由北向南行駛，途經榮總路段與榮佑路之設有行車管制
    號誌交岔路口時，應注意行車速度應依標誌或標線之規定，
    無標誌或標線者，在市區道路，時速不得超過50公里，且該
    路段之速限為每小時50公里，又汽車行駛至該交岔路口時，
    其行進應遵守燈光號誌之指示，而燈光號誌顯示紅燈，則禁
    止通行，復依當時之駕駛環境，天候晴朗，夜間但有照明設
    備、柏油路面乾燥、無缺陷及障礙物、視距良好，且上開交
    岔路口所設之行車管制號誌動作正常，乙○○並無任何不能
    注意之情事，然其竟疏於注意上開交岔路口之行車管制號誌
    之已顯示紅燈禁行之指示，反而以逾越該路段速限即時速50
    公里，而以每小時6 、70公里之速度疾駛，並闖紅燈進入該
    交岔路口內，適有沿榮佑路由西向東行駛之江武正在飲酒後
    仍騎乘車號OLP-092 號機車循綠燈通行指示，進入該交岔路
    口內，而超速並闖紅燈之乙○○小客車之右前車頭於該交岔
    路口內，因無法及時煞停、閃避，撞及江武正機車之左側車
    身，致江武正於遭撞後，身軀騰空飛起撞裂乙○○小客車前
    擋風玻璃之右側，並落在該自小客車引擎蓋上，乙○○超速
    、闖紅燈進入交岔路口內，復因前擋風玻璃破裂，又有對向
    小客車自前駛來，對向車之車前大燈照射破裂玻璃裂隙，以
    致光線散漫、眩目、視線不明，其自身復因驟然肇禍，驚惶
    失神，不知所措，竟未發現其小客車引擎蓋竟有江武正遭撞
    擊後趴於其上，且其承前高速、闖紅燈進入上開交岔路口之
    駕駛動作，為閃避包括江武正機車在內以及自榮佑路西向東
    循綠燈駛入該交岔路口內之3 、5 輛機車，而將車行方向急
    朝左偏駛，雖得閃過該3 、5 輛機車，但仍撞及江武正所騎
    機車，且因超速、闖紅燈進入交岔路口內，又高速急閃向左
    偏駛，以致車輛失控，向左偏駛之角度過大越過交岔路口即
    闖進榮總路之對向車道（即南往北方向車道），其時，適有
    甲○○駕駛之車號E5-1865 號自用小客車沿榮總路南往北車
    道自對向駛至，乙○○見有甲○○之對向車駛來，又急將方
    向盤轉右，但仍因車速過快，一旦轉右，復呈大角度向右偏
    駛，僅得再度急速將車往左拉回，其時，趴於乙○○車引擎
    蓋上之江武正於乙○○車前述左右偏閃之過程中，已自引擎
    蓋滑落至該車之前左側車身處，正有己○○駕駛之ZX-3717
    號自用小客車亦沿榮總路南向北車道由對向駛來，向左偏駛
    之乙○○車之左前側車身，即在榮總路183 巷前（距離肇事
    地點約為61.2公尺，起訴書原誤載為77公尺）與己○○車之
    左前側車身互撞，並於兩車互撞之際，適江武正落在乙○○
    車左前側車身處，以致江武正身軀竟遭兩車夾撞扭擠，而顱
    骨破裂骨折、出血性休克，因此死亡。乙○○雖知其駕駛上
    開自用小客車之動力交通工具，業已撞及江武正之機車及己○○之小客車而肇事，且已致江武正死亡，竟在其車擦撞己○○小客車，並使江武正遭2 車夾撞死亡後，起意逃脫，而
    駕車高速逃離肇事現場；復將該自用小客車駛至高雄縣仁武
    鄉○○村○○○○街507 號前棄置，又為避免遭警查緝，復
    另行起意，基於使他人受刑事處罰之意圖，而於同日23時30
    分許，向高雄縣政府警察局仁武分局仁美派出所警員王擇法
    ，誣告上開自小客車失竊，未指定犯人而誣告他人涉犯竊盜
    罪。嗣於94年10月26日11時許，經警循線始查悉上情。
二、案經高雄市政府警察局左營分局報請臺灣高雄地方法院檢察
    署檢察官偵查起訴。
    理  由
一、過失致人於死部分：
  （一）上開過失致人於死事實，業據被告乙○○於偵、審中坦
        認不諱，核與目擊證人甲○○及己○○於審理時所證被
        害人江武正確實係自被告車引擎蓋上掉落時與己○○之
        小客車夾撞致死部分之情節大致相符（證人甲○○部分
        ：見本院卷第53～56頁，證人己○○部分：見本院卷第
        57～61頁），且有道路交通事故現場圖（見警卷第49頁
        ）、道路交通事故調查報告表（一）（二）（見警卷第
        50、51頁）各1 份，以及肇事現場、被告車與其車掉落
        之後照鏡、己○○汽車肇事後情狀、被害人所佩戴之安
        全帽等照片28幀（見警卷第63～77頁）等在卷可稽，且
        被害人確因本件車禍死亡，亦有之相驗屍體證明書、驗
        斷書及勘驗筆錄在卷可憑（見相驗卷第1 、2 、69～77
        頁）。
  （二）按「行車速度，依標誌或標線之規定，無標誌或標線者
        ，在市區道路，時速不得超過50公里」，又「汽車行駛
        至該交岔路口時，其行進遵守燈光號誌之指示」道路交
        通安全規則第93條第1 項第1 款、第102 條第1 項第1
        款分別定有明文；而燈光號誌顯示紅燈者，則禁止通行
        ，亦有道路交通標誌標線號誌設置規則第206 條第5 款
        第1 目規定可參。經查：被告行經前揭肇事路段係市區
        道路，其速限為時速50公里，且上開肇事之交岔路口，
        設有行車管制號誌，該號誌動作正常等情，有道路交通
        事故現場圖繪製明確（見警卷第49 頁 ，關於上開交岔
        路口設有行車管制號誌部分），以及道路交通事故調查
        報告表（一）之道路類別欄、速限欄及號誌欄之記載可
        據（見警卷第50頁）；而被告行經該交岔路口時，係面
        對紅燈號誌一節，亦據其坦認在卷（見本院卷第16頁）
        ；而被告領有駕駛執照，亦經其於警詢及審理供認不諱
        （見警卷第7 頁、本院卷第82 頁） ，是以被告既具有
        合法之駕駛資格，對於上開規定，自應知之甚詳。復依
        當時之天候晴朗，夜間但有照明設備、柏油路面乾燥、
        無缺陷及障礙物、視距良好，上開交岔路口所設之行車
        管制號誌亦動作正常之事實，亦均有道路交通事故調查
        報告表（一）之記載足憑（見警卷第50頁），因此，乙○○並無任何不能注意之情事存在。
  （三）次查，被告乙○○於本院審理時供稱：其駕車以時速高
        達6 、70公里，且闖紅燈進入上開交岔路口內，在全未
        煞車之情況下，撞及被害人機車而肇事等詞（見本院卷
        第16、23頁）；核與證人即被告車所搭載之丙○○於審
        理時所證：伊聽聞「碰」一聲，並知悉撞到人（見本院
        卷第46頁）；證人即對向來車駕駛甲○○於審理時亦證
        述：聞及一「碰」之聲響後，並見及被告車之引擎蓋上
        有人（見本院卷第56頁）；另證人亦為對向來車駕駛己○○審理中證稱：被告撞及1 個人，那個人在被告車引
        擎蓋上等詞（見本院卷第57頁）大致相符；復有被告車
        與被害人機車相互撞擊之碎片落於上開交岔路口內，以
        及被害人機車自該交岔路口內延伸至榮總路北向南行向
        車道之路緣之15.9公尺長刮地痕等，均有道路交通事故
        現場圖繪示甚明（見警卷第49頁）；肇事現場並留有自
        被告車所掉落沾染血跡之左側後視鏡一具，此有該後視
        鏡之照片2 幀（見警卷第70頁）、被告確實缺少左側後
        視鏡之小客車照片2 幀（見警卷第72、73頁）以及該後
        視鏡與被告車掉落後視鏡之裝配位置與車體顏色均屬核
        符之照片2 幀（見警卷第73、74頁）等均附卷可考；足
        見被告確有超速駕車闖紅燈進入前揭交岔路口內，撞及
        被害人騎乘之機車而肇事之事實無誤。
  （四）再者，被告因超速闖紅燈並駛越上開交岔路口，撞及被
        害人機車，且為閃避循綠燈進入交岔路口內之右側橫向
        機車以及沿榮總路對向車道迎面而來之車輛，以致其車
        在高速左右偏閃下失控，而其車撞擊被害人機車，前擋
        風玻璃又遭被害人被撞擊後彈起之身軀在落下時所撞裂
        ，突然肇禍，前擋風玻璃驟裂之變故，當使被告驚慌失
        措、不知所以，復以當時為夜間，被告車之前擋風玻璃
        遭撞擊破裂，以及接踵而至之對向車輛大燈照射於其車
        前擋風玻璃破裂之裂痕上，必致光線散亂、眩目，視線
        不明，以致被告未能見及其車引擎蓋竟有被害人趴於其
        上，且被告車同時雖能勉強閃過由榮總路對向車道駛來
        之甲○○自用小客車，但在駕駛持續失控之狀態下，仍
        未能避開對向車道接踵而來之己○○所駕駛小客車，而
        致對向兩車之左前側車身相互擦撞，詎被害人身軀於被
        告車左右閃避之際，適滑落至被告車之左前側車身處，
        竟遭被告車與己○○車交叉夾撞扭擠而死亡之事實，亦
        據被告供承其確有超速闖紅燈並駛越該交岔路口，左右
        閃避，自右側橫向駛來之機車與自對向駛來之甲○○小
        客車，以及接續撞及對向駛來之己○○小客車等詞不諱
        （見本院卷第16、23～24頁），此與證人即對向來車之
        駕駛甲○○及己○○於審理時指證被告確係於撞擊被害
        人機車肇事後，快速衝向榮總路對向車道，雖閃避對向
        之甲○○小客車，然左右偏閃之際，仍未能避開己○○
        駕駛之小客車，且被告車在肇事後左右閃躲時，被害人
        確實趴在其車引擎蓋上等各情均若合符節（甲○○部分
        ：見本院卷第53～56頁，己○○部分見本院卷第57～60
        頁）；而榮總路183 巷前方肇事現場，有被害人血液呈
        放射狀落於現場達10公尺範圍，腦漿併裂散落，又有被
        告車之白色後視鏡掉落，己○○小客車左側後視鏡亦因
        與被告車擦撞而掉落，以及被告車與己○○車相撞所生
        之碎片落於己○○車旁等情，均有道路交通事故現場圖
        1 份在卷可證（見本院卷第49頁）；復有被告車掉落後
        視鏡位置、己○○車擦撞後之情形被害人血跡位置、被
        告車前擋風玻璃破裂、引擎蓋凹陷、左側後視鏡掉落等
        之照片均附卷足參（見本院卷第63～70、72～77頁），
        堪認屬實。
  （五）綜上，被告疏於注意竟超速且闖紅燈橫越交岔路口，撞
        擊被害人機車，又於高速行車之車禍後，未見及被害人
        趴在其車之引擎蓋上，而於驚惶失措之際，高速前行，
        且為避過來車，而左右偏閃，詎將引擎蓋上之被害人搖
        落至左前側車身處，復因閃避不及與對向之己○○車擦
        撞而夾撞及被害人身軀，使被害人因此死亡而肇事，是
        以被告對於本件車禍之發生自有過失存在。至被害人酒
        後且其血液中之酒精濃度高達168mg/dL，換算為吐氣之
        酒精濃度約為每公升0.80毫克，顯已逾法定標準，此有
        被害人血液中酒精濃度檢測單在卷足憑（見警卷第47頁
        ），則被害人竟仍於前揭時、地酒後騎乘機車，就本件
        車禍事故之發生及結果，亦有過失，惟不得據此解免被
        告過失之責。是被告未盡前開注意義務之過失行為與被
        害人之死亡間，顯有相當因果關係，被告過失致人於死
        犯行，堪予認定。
二、肇事逃逸部分：
    被告於上開肇事致被害人死亡後，立即駕車逃逸之犯行部分
    ，亦據被告供認不諱（見本院卷第24頁），並與證人丙○○
    （見本院卷第47～48頁）、己○○（見本院卷第57 ～58 頁
    ）審理中所為被告肇事後逃逸之證述相符，堪認屬實，其肇
    事逃逸之犯行部分亦堪認定。
三、未指定犯人誣告部分：
    被告車禍後，自行棄車，意圖逃避過失肇事之刑責，而向警
    方謊報其小客車失竊，未指定犯人涉竊盜罪而誣告犯行部分
    ，亦據被告坦供在卷（見本院卷第24頁），且有證人即見及
    被告棄車之章丕凱於警詢指證明確【見警卷第34～35 頁 ，
    證人章丕凱警詢所證，係審判外之陳述，而經被告於審判程
    序同意作為證據（見本院卷第21頁），本院審酌證人章丕凱
    在警詢中係依實陳明其所見聞之情狀，應屬適當，依刑事訴
    訟法第159 條之5 第1 項規定，自得為證據】；復有被告謊
    報誣告之警詢筆錄（見警卷第11～12頁）、車籍作業系統─
    查詢認可資料（見警卷第57頁）、高雄縣政府警察局車輛失
    竊受理單（見警卷第59頁）、車輛竊盜、車牌失竊資料個別
    查詢報表─查詢車輛認可資料（見警卷第61頁）、車輛車牌
    失竊作業─查獲車輛認可資料（見警卷第62頁）在卷足憑，
    事證明確，被告誣告犯行洵堪認定。
四、核被告乙○○所為，係犯刑法第276 條第1 項之過失致人於
    死、同法第185 條之4 肇事逃逸、同法第171 條第1 項之未
    指定犯人誣告等罪。被告肇事致人死亡而逃逸部分，雖未經
    起訴書於於理由欄內論斷此罪法條，然於犯罪事實欄中業已
    載明被告於車禍後駕車逃離肇事現場之事實，應認被告肇事
    逃逸之犯行業經公訴人起訴。至公訴人認被告係犯刑法第27
    1 條第1 項之殺人罪，惟查：
  （一）被告堅決否認有殺人犯行，並辯稱：其確實不知所駕駛
        之小客車撞及被害人機車後，被害人竟落在其車引擎蓋
        ，並趴於其上，且被告車左右偏駛，係為閃避來車，並
        非意圖將被害人自引擎蓋上甩落，又其車之前擋風玻璃
        破碎，因當時為夜間，而玻璃裂痕被對向來車之大燈照
        射，看不清前方情狀，故不知被害人因所騎機車遭被告
        車撞擊後，竟彈至其車之引擎蓋上，又其並未聞及有人
        呼喊「引擎蓋上有人」等語（見本院卷第16、24、78
        ～82頁）。
  （二）據被告所供肇事時其車之車速高達時速6 、70公里（見
        警卷第6 頁，偵卷第5 頁、本院卷第16、24頁）；又自
        被告撞擊被害人機車至被告車再擦撞己○○小客車，其
        間之距離為61.2公尺（並非起訴書所載之77 公 尺，有
        公訴人當庭表示更正及95年3 月6 日之補充理由書載明
        於卷，見本院卷第38、43頁），此可依卷附道路交通事
        故現場圖所示：自右而左係自榮佑路慢車道（3.2 公尺
        ）起算，加上榮佑路與榮總路183 巷之間（8.3 公尺＋
        32.7公尺＋5.5 公尺），加上榮總路183 巷（7.0 公尺
        ），再加榮總路183 巷旁之路緣（4.5 公尺）之總和即
        為61.2公尺；如以被告車時速60公里計算，被告車每秒
        前進約16.68 公尺，約3.6 秒即可到達；若被告車速為
        時速70公里計之，則被告車每秒可前進約19.44 公尺，
        則僅需約3.1 秒即得到達；可知被告車於撞及被害人機
        車後，僅約短短逾3 秒而未及4 秒之時間，即可到達被
        告車與己○○小客車相互夾撞被害人身軀之所在，足見
        被告於撞及被害人機車肇禍後，至與己○○車夾撞扭擠
        被害人身軀止，相隔係極短之僅3 、4 秒瞬間無訛。
  （三）被告審理中供明：其車撞上被害人機車時，並未踩煞車
        ，且撞上被害人機車前後，只想閃避，而未想到踩煞車
        ，被害人機車係自其車右前側橫向衝出（即沿榮佑路西
        向東方向行駛），以致被害人機車遭其車所撞，當時被
        害人機車旁並有3 、5 輛機車停置該處，其為閃避該等
        3 、5 機車，始將方向盤往左打，因左轉過多，才會再
        往右拉回，後來又往右轉太多，再向左拉回，仍轉太多
        ，再向右拉回時，其車始轉正，其間其僅是要盡力將車
        子方向拉正，均未踩煞車，且因其車原本即與對向車道
        相距甚近，始會於蛇行之際與己○○所駕駛之小客車發
        生碰撞等語（見本院卷第16、78、81頁）；衡之證人甲○○審理時之證述：伊係被告之對向車，聽聞「碰」一
        聲，接著就看到一輛車（即號被告車）從伊車前方衝入
        伊行駛之車道（即榮總路南往北車道），伊開車閃開，
        那輛車又撞到伊後方之車輛（即己○○小客車），且在
        伊見及被告車衝來時，伊往右閃，被告車亦往右閃回自
        己之車道等詞（見本院卷第53、55頁），核與被告所供
        情詞相符；證人己○○亦在審理時證稱：被告車確係衝
        入對向車道，但閃過伊車前方之甲○○小客車後，嗣又
        轉向對向車道時，即撞到伊所駕駛之小客車等詞亦大致
        相合（見本院卷第59頁）；顯見被告車於超速闖紅燈時
        ，為閃避榮佑路循綠燈西向東行駛數輛機車，而在高速
        之下向左偏駛，雖仍撞及橫向駛入交岔路口內之被害人
        機車，然因高速左偏極易使其車偏轉角度過大，以致偏
        駛入榮總路之對向車道，又見及甲○○車自對向駛來，
        祇得急速再往右偏閃，然因速度仍高，以致右轉角度又
        過劇，而於再左偏駛時，即與對向駛來之己○○車相互
        擦撞，並2 車夾撞被害人致死等情屬實，是以被告高速
        蛇行之狀態，係向左偏後，向右偏駛，再往左偏時，即
        與己○○車互撞，嗣再拉回向右即轉正車輛，而逃逸離
        去。至證人己○○審理中指稱：被告車衝向對向車道，
        接著閃過甲○○車，轉回自己車道，再轉向到對向車道
        ，再閃回自己的車道，之後再轉向對向車道即撞及伊車
        云云（見本院卷第59頁），則依己○○所述，被告車之
        行向係向左偏駛，為閃避甲○○車，急向右偏駛，迅又
        向左偏駛，再轉向右轉回自己車道後，再向左偏駛入對
        向車道時，即與伊車碰撞，被告左右偏駛之情形，依己○○所述有5 次之多，然據被告前開所供僅有3 次，本
        院衡諸被告車左右偏駛蛇行之時間，祇有3 、4 秒之間
        ，且蛇行之前後距離僅有61.2公尺，在前後距離不長且
        時間如此短促之下，被告僅蛇行而大角度的左右偏駛達
        3 次足矣，應無可能竟使其小客車左右閃動達5 次之多
        ，況若在如此短暫之時間及距離下，左右閃動5 次，則
        依車輛行駛之常情，絕非係大角度之左右偏駛之情形，
        應甚顯明；況證人己○○於審理時對被告車蛇行之時間
        ，竟答稱：不超過10秒鐘云云（見本院卷第60頁），似
        意指約在接近10秒左右，亦與本院計算前開耗時之數據
        不符（蛇行時間依被告車速度，應僅有3 、4 秒），顯
        見證人己○○所證，或有記憶不明，或誇大未實之處，
        自不得盡信；故本院認證人己○○指稱：被告曾左右偏
        駛蛇行達5 次之多，難認符實。
  （四）又被告車撞及被害人機車時，產生大聲「碰」之撞擊聲
        響，且被害人身軀掉落於其車前擋風玻璃，使其擋風玻
        璃破裂，該等事故驟然發生，致被告震驚、駭異，以致
        一時間驚慌失措，不知所以，亦難以真確判斷被害人身
        軀於遭撞擊後竟彈起而落於其車引擎蓋上，應符常情；
        且本件車禍係發生於夜間，視線所及範圍均有賴照明設
        備，然被告車之前擋風玻璃已因被害人身軀撞擊而破裂
        ，而當時復有對向車道之甲○○及己○○車先後接踵而
        至，該等對向來車之大燈照明，強光照射於被告車前擋
        風玻璃破裂之裂痕上，必將造成光線煥散、眩目、不明
        ，以致嚴重影響被告車前所及之視線，故未見及其車引
        擎蓋上趴有被害人，業據被告供述明確（見警卷第4 、
        10頁，偵卷第6 頁，本院卷第16、24、78、80頁）；而
        證人丙○○於審理時亦證述：以該擋風玻璃破裂如蜘蛛
        網，沒有全部破，在擋風玻璃中間破裂呈蜘蛛網狀態，
        且其未見及擋風玻璃上有任何東西，未感覺引擎蓋上有
        東西，而該等破裂致駕駛座之視線亦受影響等詞（見本
        院卷第46、49、50頁），可知被告視線確有因前擋風玻
        璃之破裂而受影響屬實；尤其，被害人落於被告車之引
        擎蓋上時，係趴於引擎蓋上一節，亦據證人甲○○審理
        時證述：伊看到被害人好像趴著（見本院卷第56頁），
        證人己○○亦在審理中證稱：被告車第1 次開到對向車
        道時，被害人平平的趴在引擎蓋中間等語（見本院卷第
        57、59頁），則在被告甫發生車禍心慌意亂，又值夜間
        ，且前擋風玻璃破裂，光線散亂、視線不明，況時間復
        僅在3 、4 秒之瞬間（已如前述），以及被害人平趴於
        被告車之引擎蓋上，益使被告難以明確見到其車引擎蓋
        上究竟是否有物體落於其上，更無法看清被害人因撞擊
        竟遭拋落，而趴於其車引擎蓋上。從而，本院認被告主
        觀上正處驚惶失措之狀態，其意識、精神及注意力自不
        能以常理度之；又客觀上，當時係夜間，其車前擋風玻
        璃破裂，又有對向小客車駛來，對向車輛之車前照明，
        照在玻璃裂紋上，亦足使光線散亂、視線不清；而時間
        上，復僅在3 、4 秒轉瞬之間，足證被告所辯確未見及
        被害人在其車引擎蓋上等詞應屬事實，是以被告既未見
        被害人落於其車引擎蓋上，則其所供：所駕駛小客車左
        右偏駛，係要閃避榮佑路西向東循綠燈駛入交岔路口內
        之橫向機車以及榮總路對向駛來之甲○○小客車，而非
        為甩落被害人等詞，應認亦為真實無誤。
  （五）被告於撞及被害人機車後，前擋風玻璃又遭被害人身軀
        撞破，已處於心神恍惚、驚慌失措之狀態，自難期被告
        能有清晰之注意力及正確處置之判斷，而其車在高速闖
        紅燈並撞及被害人機車後，車輛失控而接續左右偏閃之
        蛇行，又僅歷時3 、4 秒之間，被告驚惶失措之餘，接
        續之蛇行又僅有3 、4 秒之瞬間，是否會於該驚慌下3
        、4 秒之瞬間竟產生殺人之犯意（甚或殺人之不確定故
        意），顯值得懷疑；尤其，被告與被害人間互不相識，
        被告在自身驚慌下之短促瞬間，究基於何種動機，竟在
        轉瞬間頓生殺害被害人之犯意，更屬難以想像。
  （六）復就公訴人所舉各項證據，敘明如次：
      １被告固曾於偵查中坦承蛇行駕駛，但其自警詢時即已否
        認知悉被害人身軀落於其車引擎蓋上（見警卷第4 頁）
        ，且其蛇行左右偏駛，係為閃避橫向機車及對向來車一
        節，亦據其於審理時供明在卷，已如前述，是以自難以
        被告自承有蛇行駕駛，即謂其有殺人之犯行。
      ２證人甲○○、己○○偵查中之證述，固足認被害人於被
        告車引擎蓋上時尚未死亡，然此與本院前揭認定亦屬一
        致，而不得依此逕自推認被告有殺人犯行。
      ３公訴人又以被告以時速70公里速度逃離現場，反推被告
        駕車視線無礙，應得見被害人落在其車引擎蓋上之情事
        。然公訴人顯未慮及被告超速、闖紅燈進入交岔路口內
        撞及被害人機車，以及其車前擋風玻璃因此遭撞裂，該
        等震駭，對於精神、意識、判斷及注意力等狀態之影響
        ，以及當時為夜間、前擋風玻璃破裂、對向來車大燈照
        射玻璃裂痕，復僅在短促瞬間，被害人又係平趴於引擎
        蓋上，被告是否確實知悉被害人竟趴在其車引擎蓋上，
        在在值得斟酌；況被告若仍能確實掌握車前狀況，則其
        應不致於撞及己○○之對向來車；又如以被告車係因超
        速車輛失控而撞及己○○之小客車，則其左右偏閃之蛇
        行，應係延續其超速而使車輛失控所致，是其蛇行駕駛
        既係緣於車輛失控，自亦非被告故意為之，蛇行既非被
        告故意而為，當亦難謂被告有基於殺人故意，而駕車蛇
        行為殺人之犯行。又被告所以能駛離現場，無非在與己○○小客車發生擦撞之後，好不容易使車得能回正，且
        其車前方當時並無其他車輛（此由證人己○○審理時證
        稱：被告車於蛇行前，即無車輛在其車前方等詞可知，
        見本院卷第60頁），復據被告審理中供陳：其於逃離現
        場後，駕駛了10幾分鐘，其間比較沒有車，且其駕駛之
        速度較慢等語（見本院卷第80頁），顯見其所以能逃離
        現場，無非係因當時其車前幾無車輛，始得以順利逃脫
        ，且其離開肇事地點後，即以較慢之速度駛離，從而，
        公訴人前揭推論，亦非可據。
      ４至道路交通事故現場圖以及肇事現場所遺之被告車左後
        視鏡，僅足以證明被告確有致生本件車禍，然無從依憑
        此等證據遽認被告究有何殺人之犯意。
  （七）另就證人己○○於審理中證稱：被告尚未撞到伊小客車
        之前，伊即有聽聞有人喊稱「引擎蓋上有人」、「車上
        有人」云云（見本院卷第58頁）。然此為被告所否認，
        並辯稱：其並無聞及有人喊稱「引擎蓋上有人」（見本
        院卷第80頁）；且另證人甲○○在審理時證述：伊並無
        聽聞有人喊稱「引擎蓋上有人」，係在伊車停下後，才
        聽到有人這樣說，是引擎蓋上的人掉下來的時候，伊同
        車之人都有喊稱「車上有人」等詞（見本院卷第55頁）
        ，核與被告所辯此節，顯屬一致；則在被告車與己○○
        小客車相交夾撞被害人之前，是否確有人喊稱「引擎蓋
        上有人」或「車上有人」之言詞，即有疑義；況被告又
        供述：其車當時車窗緊閉，車內並有放音樂等詞（見本
        院卷第79頁），以及被告驚慌失神之情狀，歷時又僅短
        促的3 、4 秒之間，究否有人能於如此短暫之時間內發
        出警示，且被告究否確能聽聞，亦均值得懷疑，是以證
        人己○○上開證詞，自難遽採而認定被告於蛇行時曾有
        聽聞他人呼喊上開言詞。又證人己○○復於審理時指證
        ：伊判斷被告係故意蛇行，因被告於蛇行時有瞬間加速
        之情事云云（見本院卷第60頁），然被告故坦認其在蛇
        行之際，有加速，但係因撞及被害人機車時，人會往前
        傾，以致腳因此前踩，而使車輛加速（見本院卷第81頁
        ），則被告所供何以於蛇行時加速之情，亦符駕駛之常
        情；足見被告無非是超速、闖紅燈，且撞及被害人機車
        後，所駕駛之車輛失控以致大角度左右偏閃而蛇行，並
        非如證人己○○前開主觀片面之揣測，以被告係故意蛇
        行，是證人己○○所證此節，亦不足採。
  （八）綜上，被告超速、闖紅燈進入上開交岔路口內，雖撞及
        被害人機車，以致車輛失控，而持續於短短3 、4 秒之
        瞬間，連續閃避右前方橫向駛入交岔路口內之機車以及
        對向駛來甲○○、己○○之小客車，並在車輛失控下左
        右閃避來車，該等左右閃避之蛇行舉動，顯係承前超速
        、闖紅燈後，車輛失控所致，是以本院認被告超速、闖
        紅燈以及接續3 、4 秒間之左右閃避蛇行失控舉動，應
        整體視之為被告過失肇事之行為，且其該等過失犯行，
        致被害人騎機車先遭撞擊，後被害人彈落於被告車前擋
        風玻璃及引擎蓋上，再自該引擎蓋滑落至左前側車身處
        ，遭被告車與己○○之對向來車相對夾撞扭擠致死，是
        被告所為，應係過失致人於死犯行，自已明確。因此公
        訴人對被告論以殺人罪，尚有未洽，起訴法條應予變更
        。
    再被告所犯未指定犯行誣告罪，於所誣告之案件，裁判確定
    前之警方偵查階段，即已自白誣告犯行，此有被告94年10月
    25日警詢筆錄可證（見警卷第2 ～3 頁），是依刑法第172
    條規定，應就其誣告罪部分，減輕其刑。被告所犯上開3 項
    犯行，犯意各別，行為互殊，構成要件亦相異，應予分論併
    罰。並審酌被告前無犯罪前科，此有臺灣高等法院被告前案
    紀錄表可按，素行尚可，然於本案中超速、闖紅燈，又失控
    蛇行，致被害人死亡，過失情節非輕，且於肇事後，竟全然
    不顧，立即逃逸，再謊報失竊，以誣告行為，冀圖隱匿犯行
    ，逃避刑責，惡性甚重，並浪費我國偵查犯罪機關之資源，
    致生相當實害，以及其犯罪後坦認上開犯行，但迄今仍未與
    被害人家屬達成和解等一切情狀，量處如主文所示之刑，並
    定其應執行刑，以示懲儆。
據上論斷，應依刑事訴訟法第299 條第1 項前段、第300 條，刑
法第171 條第1 項、第172 條、第185 條之4 、第276 條第1 項
、第51條第5 項，判決如主文。
本案經檢察官丁○○到庭執行職務。
中    華    民    國  95    年    5     月     12     日
                    刑事第二庭審判長法  官  邱永貴
                                    法  官  陳銘珠
                                    法  官  高思大
右正本證明與原本無異。
如不服本判決，應於判決送達後10日內向本院提出上訴狀，上訴
於台灣高等法院高雄分院（須附繕本）。
中    華    民    國    95    年    5     月    15    日
                                    書記官  蔡語珊
附錄論罪科刑法條：
中華民國刑法第171條第1項：
            未指定犯人，而向該管公務員誣告犯罪者，處1 年
            以下有期徒刑、拘役或3 百元以下罰金。
中華民國刑法第185條之4：
            駕駛動力交通工具肇事，致人死傷而逃逸者，處6
            月以上5 年以下有期徒刑。
中華民國刑法第276條第1項：
            因過失致人於死者，處2 年以下有期徒刑、拘役或
            2 千元以下罰金。


司法院資訊處製作；財團法人民間司法改革基金會備份。
